臺中高等行政法院判決
                                      100年度訴字第121號
                                    100年8月11日辯論終結
原      告　郭進安即采虹森林
被      告　彰化縣政府
代　表　人　卓伯源
訴訟代理人　陳文忠
          　王雅蕾
            謝永宏
上列當事人間因違反發展觀光條例事件，原告不服交通部中華民
國100年2月25日交訴字第1000001592號訴願決定，提起行政訴訟
。本院判決如下︰
　　主  文
原告之訴駁回。
訴訟費用由原告負擔。
    事實及理由
一、事實概要：緣原告於彰化縣秀水鄉鶴鳴村永興巷7、9、9-1
    號1至2樓經營「采虹森林」民宿，原核准經營5間客房，被
    告於民國（下同）99年7月20日執行聯合查報（旅館業、民
    宿）現場稽查時，發現原告擅自擴大營業房間數18間，營業
    房間合計23間，已達旅館規模，卻未依規定申請領取旅館業
    登記證即經營旅館業務，違反發展觀光條例第24條第1項規
    定，以99年10月4日府城觀發字第0990249074號函請原告陳
    述意見後，乃按同條例第55條第3項及發展觀光條例裁罰標
    準第6條附表2第1項規定，以99年11月8日府城觀發字第0990
    283465B號裁處書，裁處原告新臺幣（下同）20萬元罰鍰，
    並立即停止使用擴大經營範圍之處所及停止經營旅館業務。
    原告不服，提起訴願遭決定駁回，遂提起本件行政訴訟。
二、本件原告主張：
  (一)被告於99年7月20日稽查時，現場雖除原申請核准房間數5間
    外，另有無房號房間數18間，合計房間數23間，但原告實際
    經營供旅客住宿，僅有原申請核准房間數5間，原告並未於
    其所經營「采虹森林」民宿經營旅館業務之情事。至於無房
    號房間數18間因無房號尚無法營業，目前係部分供員工使用
    、部分閒置，並無營業之事。
  (二)被告於稽查當日，原告雖有向稽查單位表明無房號18間之使
    用用途及內容，惟稽查人員並未再加以詢問，亦未進入無房
    號18間內進行查核，且原告於當時認知無房號18間實無營業
    行為，才在稽查單位所作成之現場紀錄表上簽名確認，孰不
    知被告仍以該現場紀錄表作為裁罰之依據，遽認原告有經營
    營旅館業無房號18間所致。從而，被告有未在其他證據之情
    況下善盡調查事實之義務，即未加以調查原告所經營之「采
    虹森林」，就無房號房間數18間之部分原告是否實有經營、
    營業之情事，而僅依據該現場紀錄表及采虹森林網站內容，
    逕認原告有擅自擴大經營並已達旅館業規模云云，認定事實
    過於草率，實有未洽。
  (三)綜上所述，就原告所經營之「采虹森林」，有關無房號房間
    數18間之部分，原告並無營業等情事，被告未詳加調查遽認
    原告有違反發展關觀光條例，而據以裁罰，原告難以心服等
    情。並聲明求為判決訴願決定及原處分均撤銷。
三、被告則以：
  (一)原告經營之「采虹森林」，原經申請核准經營民宿，核准經
    營房間數5間，經被告執行聯合查報（旅館業、民宿）現場
    稽查發現，擅自擴大營業房間數有18間，合計23間，且以「
    彰化汽車旅館采虹森林」名義設置網站，行銷旅館住宿及休
    息業務等情事，有99年7月20日被告聯合查報（旅館業、民
    宿）現場紀錄表（經原告簽名在案，原告亦不否認擴大經營
    之違規事實）、稽查相片及99年10月4日原告經營「彰化縣
    汽車旅館彩虹森林汽車旅館」之網站資料附卷可稽。原告經
    營之房間數（23間）已逾民宿管理辦法第6條第1項所定民宿
    可得經營之客房數上限（15間），且未領取旅館業登記證，
    依交通部觀光局97年10月29日觀賓字第0970600382號函說明
    二略以「．．．(一)民宿經營之房間數為16間（含）以上者，
    不論是否申請民宿登記，皆依旅館業管理規則相關規定管理
    及裁罰。．．．」，原告已違反發展觀光條例第24條第1項
    及旅館業管理規則第4條第1項有關經營旅館業需領取旅館業
    登記證後始得營業之規定。
  (二)原告訴稱無房號房間數18間因無房號尚無法營業，係部分供
    員工使用、部分閒置，並無營業之情事云云。經查被告99年
    7月20日稽查照片、現場紀錄表，1樓接待櫃台上方編有房號
    數24間及掛列多把鑰匙，原告當場亦確認現場客房數共23間
    ，並現場簽名確認，雖被告所派之稽查人員當時未進入無房
    號18間內進行查核，惟經被告佐以99年10月4日查詢列印原
    告經營「彰化縣汽車旅館彩虹森林汽車旅館」之網站資料，
    房型簡介與價格所列房型及房間數亦達22間，按現場客房數
    及經營管理事實以及網路行銷宣傳狀態，足資確認原告違法
    擅自經營旅館業務，是原告所稱無房號房間數18間因無房號
    尚無法營業，目前係部分供員工使用、部分閒置，並無營業
    情事之詞，顯為卸責推託之詞而不可採。
  (三)至原告所稱於稽查當日雖有向稽查單位表明無房號18間之使
    用途及內容，惟稽查人員並未再加以詢問，亦未進入無房號
    18間內進行查核，且原告於當時認知無房號18間實無營業行
    為，才在稽查單位所作成之現場紀錄表上簽名確認，被告有
    未在其他證據之情況下善盡調查事實之義務，僅依據該現場
    紀錄表及網站內容，認定原告有擴大經營並已達旅館業規模
    ，認定事實過於草率乙節。經查被告執行聯合稽查當日，係
    由領隊、各單位檢查人員、受查業者負責人或現場工作人員
    等一同進行現場檢查，檢查結果以複寫紙方式於現場紀錄表
    記錄後簽章，並將複寫結果移交原告，稽查當日現場紀錄表
    既原告確認並簽名，故原告於稽查當日應已知悉檢查結果，
    被告依稽查當時參與人員共同簽認之現場紀錄表所載內容認
    定事實，並佐以無預警查詢原告所營民宿業網路行銷宣傳內
    容等證明，依法裁罰，應無原告所稱未善盡調查事實之義務
    或認定草率之情形。
  (四)且被告99年7月2O現場紀錄表記載原告實地經營之營業住址
    ：彰化縣秀水鄉鶴鳴村永興巷7、9，9-1號，係為3棟連棟式
    ㄇ字型建築物，與被告核准原告所經營民宿登記住址：彰化
    縣秀水鄉鶴鳴村永興巷9-l號，係共用同一出入口且設置同
    一接待櫃台，足見原告主觀上有擴大經營旅館之意識；況原
    於100年7月6日本院於現場勘驗時亦自承：「原告經營的『
    采虹森林』民宿，現在開放營業的房間數只有第一層樓的共
    14間房間，除了接待櫃台、餐廳之外，其餘房間並未開放營
    業，只有供作員工使用及做房務室(如附圖所示綠色●)( 放
    置客房清潔用品、補充床單、物料)、倉庫(如附圖所示藍色
    ▲)使用。開放經營的房間號分別為入門左側101，102，103
    ，105，106五間、正面301，302，303，305四間、右側502
    ，503，506，508，511五間，總共14間房間」，此有勘驗筆
    錄、現場略圖及照片在卷可參（見本院卷第72頁至第78 頁
    ），而以保護消費者立場觀之，原告經營方式與一般旅館業
    別無二致，前往該處消費之民眾必誤認該處為旅館業，是原
    告自不得指稱被告僅依據該現場紀錄表及采虹森林網站內容
    ，逕認原告有擅自擴大經營並已達到旅館業規模為由，阻卸
    違法擴大經營達旅館業規模之事實，免除侵害消費者保護之
    公益目的。準此，原告既於客觀上有營造旅館業之經營外觀
    ，主觀上亦難認其無經營旅館業之意識，則其經營旅館業之
    事實足堪認定，則其主張無經營旅館業，亦難採信。
  (五)綜上所述，本件原告之訴為無理由等語，資為抗辯。並聲明
    求為判決駁回原告之訴。
四、兩造之爭點：(一)原告有無於彰化縣秀水鄉鶴鳴村永興巷7、9
    、9-1號1至2樓擴大經營「采虹森林」民宿之規模，違反發
    展觀光條例第24條第1項有關經營旅館業應先領取登記證後
    始得營業之規定？(二)被告所為裁罰處分是否適法？經查：
  (一)按「本條例所用名詞，定義如下：八、旅館業：指觀光旅館
    業以外，對旅客提供住宿、休息及其他經中央主管機關核定
    相關業務之營利事業。」、「經營旅館業者，除依法辦妥公
    司或商業登記外，並應向地方主管機關申請登記，領取登記
    證後，始得營業。」、「未依本條例領取營業執照而經營觀
    光旅館業務、旅館業務、旅行業務或觀光遊樂業務者，處新
    臺幣9萬元以上45萬元以下罰鍰，並禁止其營業。」、「觀
    光旅館業、旅館業之設立、發照、經營設備設施、經營管理
    、受僱人員管理及獎勵等事項之管理規則，由中央主管機關
    定之。」分別為發展觀光條例第2條第8款、第24條第1項、
    第55條第3項及第66條第2項所明定。次按「本規則依發展觀
    光條例（以下簡稱本條例）第66條第2項規定訂定之。」、
    「經營旅館業者，除依法辦妥公司或商業登記外，並應向地
    方主管機關申請登記，領取登記證後，始得營業。」為旅館
    業管理規則第1條及第4條第1項所規定。又按「民宿之經營
    規模，以客房數5間以下，且客房總樓地板面積150平方公尺
    以下為原則。但位於原住民保留地、經農業主管機關核發經
    營許可登記證之休閒農場、經農業主管機關劃定之休閒農業
    區、觀光地區、偏遠地區及離島地區之特色民宿，得以客房
    數15間以下，且客房總樓地板面積200平方公尺以下之規模
    經營之。」為民宿管理辦法第6條第1項所明定。末按「旅館
    業與其僱用之人員違反本條例及旅館業管理規則之規定者，
    由直轄市或縣（市）政府依附表2之規定裁罰。」、「未領
    取旅館業登記證而經營旅館業，．．．房間數16間至30間，
    處新臺幣20萬元，並禁止其營業．．．。」為發展觀光條例
    裁罰標準第6條及其附表2第1項所規定。
  (二)原告於彰化縣秀水鄉鶴鳴村永興巷7、9、9-1號1至2樓經營
    「采虹森林」民宿，於97年4月18日由彰化縣政府核准經營5
    間客房（設於9-1號），另於99年10月12日在7號及9號建物
    上設立「采虹森林有限公司」，負責人掛名為「郭素霞」，
    對於7號及9號建物之所有權及經營旅館業務均為原告所有及
    其所為，並不否認，且於被告99年7月20日進行聯合查報時
    ，亦以負責人名義簽名於現場紀錄表上，有民宿登記證、采
    虹森林有限公司設立登記證、99年7月20日彰化縣政府各機
    關聯合查報（旅館業、民宿）現場紀錄表附卷可稽（見本院
    卷第45頁、39頁及第24頁），故被告對於本案違章事實之裁
    罰對象為原告郭進安，尚無違誤，合先敘明。
  (三)原告經營之民宿業「采虹森林」，原經核准經營5間客房，
    已詳如上述，於99年7月20日經被告執行聯合查報（旅館業
    、民宿）現場稽查時，發現原告擅自擴大營業房間數18間，
    營業房間合計23間，有被告99年7月20日各機關聯合查報（
    旅館業、民宿）現場紀錄表及稽查照片影本附卷可參（見本
    院卷第24頁至第36頁），原告經營之客房數（23間）已逾首
    揭民宿管理辦法第6條第1項所定民宿可得經營之客房數上限
    （15間），已達旅館規模，卻未領取旅館業登記證，自有違
    反發展觀光條例第24條第1項及旅館業管理規則第4條第1項
    有關經營旅館業者須領取旅館業登記證後始得營業之規定。
    被告以99年10月4日府城觀發字第0990249074號函請原告陳
    述意見後，乃按同條例第55條第3項及發展觀光條例裁罰標
    準第6條附表2第1項規定，以99年11月8日府城觀發字第0990
    283465B號裁處書，裁處原告20萬元罰鍰，並立即停止使用
    擴大經營範圍之處所及停止經營旅館業務，揆諸首揭規定，
    並無違誤。
  (四)原告雖起訴主張無房號之房間數18間，因無房號尚無法營業
    ，係部分供員工使用、部分閒置，並無營業之情事，被告未
    善盡調查義務，認定事實過於草率云云。然查：
    1.被告99年7月20日稽查照片、現場紀錄表，1樓接待櫃台上
      方編有房號數24間及掛列多把鑰匙，原告當場亦確認現場
      客房數共23間，並現場簽名確認，雖被告所派之稽查人員
      當時未進入無房號18間內進行查核，惟經被告佐以99年10
      月4日查詢列印原告經營「彰化縣汽車旅館彩虹森林汽車
      旅館」之網站（http ：//ww w.rbft.com.tw/）資料，房
      型簡介與價格所列房型及房間數亦達22間，按現場客房數
      及經營管理事實以及網路行銷宣傳狀態，足資確認原告違
      法擅自經營旅館業務，是原告所稱無房號房間數18間因無
      房號尚無法營業，目前係部分供員工使用、部分閒置，並
      無營業情事之詞，顯為卸責推託之詞而不可採。
    2.次查被告執行聯合稽查當日，係由領隊、各單位檢查人員
      、受查業者負責人或現場工作人員等一同進行現場檢查，
      檢查結果以複寫紙方式於現場紀錄表記錄後簽章，並將複
      寫結果移交原告，稽查當日現場紀錄表既原告確認並簽名
      ，故原告於稽查當日應已知悉檢查結果，被告依稽查當時
      參與人員共同簽認之現場紀錄表所載內容認定事實，並佐
      以原告所營民宿業網路行銷宣傳內容等證明，依法裁罰，
      應無原告所稱未善盡調查事實之義務或認定草率之情形。
    3.再被告99年7月2O現場紀錄表記載原告實地經營之營業住
      址：彰化縣秀水鄉鶴鳴村永興巷7、9，9-1號，係為3棟連
      棟式ㄇ字型建築物，與被告核准原告所經營民宿登記住址
      ：彰化縣秀水鄉鶴鳴村永興巷9-l號，係共用同一出入口
      且設置同一接待櫃台，足見原告主觀上有擴大經營旅館之
      意識，且客觀上有營造旅館業之經營外觀，則其經營旅館
      業之事實足堪認定，其主張無經營旅館業，自難採信。
五、綜上所述，原告所訴並非可採，本件原處分裁處原告20萬元
    罰鍰，並命原告立即停止使用擴大經營範圍之處所及停止經
    營旅館業務，並無違誤，訴願決定予以維持，核無不合。原
    告訴請撤銷，為無理由，應予駁回。
六、據上論結，本件原告之訴為無理由，依行政訴訟法第195條
    第1項後段、第98條第1項前段，判決如主文。
中　　華　　民　　國　　100　年　　8　　月　　18 　　日
                臺中高等行政法院第二庭
                          審判長法  官　王　茂　修
                                法  官　林  秋  華
                                法  官　莊　金　昌

以上正本證明與原本無異。
如不服本判決，應於判決送達後20日內向本院提出上訴書狀，其
未表明上訴理由者，應於提起上訴後20日內向本院提出上訴理由
書（須依對造人數附具繕本）；如於本判決宣示或公告後送達前
提起上訴者，應於判決送達後20日內補提上訴理由書（須附繕本
）。未表明上訴理由者，逕以裁定駁回。
中　　華　　民　　國　　100　年　　8　　月　　18  　　日
              　                書記官　林  昱  妏